【裁判字號】    94,訴,103
【裁判日期】    950418
【裁判案由】    偽造文書
【裁判全文】
臺灣士林地方法院刑事判決               94年度訴字第103號
公  訴  人  臺灣士林地方法院檢察署檢察官
被      告  乙○○
上列被告因偽造文書案件，經檢察官聲請簡易判決處刑（93年度
偵字第6353號），本院士林簡易庭認不宜以簡易判決處刑（93年
度士簡第1564號），移由本院刑事庭改依通常程序審理，判決如
下：
    主  文
乙○○無罪。
    理  由
壹、公訴意旨：
一、乙○○前任職於其媳婦葉惠玲設立之日紅國際有限公司（以
    下簡稱日紅公司），以從事外籍勞工仲介為業，並曾於民國
    86年間接受甲○○委託，以照顧甲○○配偶林寶月為由，代
    辦申請菲律賓籍外籍監護工GALAURA ELINA CORACION，惟林
    寶月於87年6 月間因病去世，甲○○即與前開菲律賓籍監護
    工辦理解約。
二、詎乙○○竟於89年8 月29日，基於偽造私文書、使公務員於
    所掌文書登載不實之概括犯意，冒用甲○○名義，在不詳地
    點，先於「雇主聘僱外籍勞工申請表（申請初次招募）」（
    此種申請表，以下均簡稱為外勞申請表），偽造甲○○簽名
    、印文各1 枚，偽造外勞申請表，持向行行政院勞工委員會
    （以下簡稱勞委會）提出聘僱外勞申請而行使之，使勞委會
    承辦人員將甲○○申請雇用外勞之不實事項，登載於職務上
    所掌之公文書，而於89年9 月l 日以台89勞職外字第069004
    5 號函通知繳納保證金，乙○○於收受通知後，於89年9 月
    7 日至華南銀行，冒用甲○○名義，在匯款單上偽造甲○○
    簽名，匯款新台幣（下同）31680 元至國庫以繳納上開保證
    金，復於89年9 月ll日，在外勞申請表（申請繳納保證金）
    上偽造甲○○簽名及印文，提出已繳納保證金之申請，再使
    勞委會承辦人員，將此不實之申請事項，登載於職務上所掌
    之公文書，並於89年9 月20日以台89勞職外字第0699611 號
    發函許可甲○○招募外國人，且將此函文寄至乙○○所留之
    通訊住址「台北市○○區○○路2 段241 號3 樓」日紅公司
    。乙○○收到許可通知後，又在不詳地點，分別在聘僱契約
    （內容有中文及英文）、外勞申請表（聘僱許可）偽造甲○
    ○簽名（含英文簽名）及印文，於89年ll月16日持向勞委會
    申請聘僱許可而行使之，使勞委會承辦人員將此不實事項，
    登載於職務上所掌之公文書，而於88年ll月22日以台89勞職
    外字第0760378 號發函「核發甲○○申請家庭監護工工作之
    聘僱許可」，足以生損害於勞委會對外籍勞工聘僱管理之正
    確性及甲○○本人。
三、乙○○在取得上開聘僱許可後，將引進之印尼籍監護工SITI
    KHOLIPAH MUKSIN 交予不詳雇主僱用，該名印尼籍勞工於90
    年9 月24日擅自逃離工作處所，乙○○竟再承前犯意，於不
    詳地點，冒用甲○○簽名、印文，偽造「說明函」及外勞申
    請表（申請外勞逃逸報備），復於90年9 月27日持以向勞委
    會報備該名外勞逃逸，使勞委會承辦人員於90年10月17日以
    台90勞職外字第0407723 號函知撤銷該外籍勞工之聘僱許可
四、嗣92年間，甲○○另行聘僱外籍勞工時，違反就業服務法規
    定，遭台北市政府處以高額罰鍰，為提起訴願委由律師閱覽
    相關卷宗，始查知上情。
五、因認被告涉犯刑法第214 條、第210 條、第216 條等罪嫌。
貳、本院的判斷：
一、檢察官認被告涉犯偽造文書罪嫌，所引用的證據，為告訴人
    甲○○的指訴及勞委會89勞職外字第0699611 號函、89勞職
    外字第0760378 號函、聘僱契約、勞工申請表、法務部戶役
    政連結作業系統查詢紀錄表顯示林寶月已於87年6 月間死亡
    等。
二、本院認為基於下列理由，應判決被告無罪：
１、被告對於89年8 月間起，以甲○○名義代向勞委會辦理申請
    印尼籍監護工之事實，坦然承認，惟堅決否認有未經甲○○
    同意之偽造文書等犯罪事實，辯稱：甲○○在86年間，曾委
    託被告代為申請菲律賓籍監護工，照顧甲○○配偶林寶月，
    89年8 月間，被告再受甲○○委託申請印尼籍監護工，由被
    告填寫申請表，相關印鑑證明、印章、身分證影本、所需費
    用等都是係甲○○交付，甲○○並未知會被告，林寶月已於
    87年間死亡。事後該印尼籍監護工逃逸，甲○○告知被告，
    即由被告辦理逃逸通報協尋等語。
２、經向台灣台北地方法院調閱86年、89年，因甲○○名義以其
    配偶林寶月為被看護人向勞委會申請外籍看護工所需監護工
    契約、授權書、需求書等認證事宜全卷，2 次請求認證所附
    授權人為甲○○之授權書上均有甲○○之印鑑章印文、甲○
    ○本人之簽名，並均附有甲○○於86年5 月24日登記，申請
    日期分別為86年5 月24日、89年9 月27日之印鑑證明書（見
    台北地院86戊認字第106219號認證請求書所附資料、89年乙
    認字第057448號認證請求書所附資料），而其中日期為89年
    9 月27日之甲○○印鑑證明書更係甲○○本人親自前往台北
    市松山戶政事務所申請，有該所94年12月6 日北市松戶字第
    0943157900號函內容及函送之印鑑登記證明申請書影本在卷
    可佐。
３、再觀之上開同是由甲○○簽名，日期分別為86年6 月10日、
    89年10月4 日之先後2 份授權書，二者「甲○○」3 字雖同
    為藍色，但筆墨色澤一眼可知截然不同，是甲○○到院結證
    「86年間，簽過好幾份授權書」等語，顯然不實在。雖甲○
    ○復結證「88、89年間，也曾委託被告向勞委會辦理以父親
    林樹旺為由申請人，母親林張木蘭為被看護人之外籍監護工
    申請，被告說需要什麼資料，其就配合提供」等語。然林樹
    旺申請外籍勞工時間分別為88年11月15日、91年10月18日，
    此經本院向勞委會查證，有該會95年2 月13日函在卷可佐，
    時間上與甲○○89年9 月27日申請印鑑證明之時間並不相同
    ，反觀本件外籍監護工申請事件－－89年8 月29日申請、勞
    委會89年9 月1 日函覆、89年9 月7 日繳費、89年9 月11日
    申請、勞委會89年9 月20日函覆許可、89年10月4 日請求法
    院認證、89年11月2 日外籍勞工入境等過程，甲○○於89年
    9 月27日申請印鑑證明書之時間，與上開過程更具時間上之
    緊密與關聯性。況甲○○自稱為公司負責人，89年當時係年
    40歲之成年人，具相當社會經驗，對於關係己身權益之印鑑
    證明，焉有不知所以然而任意提供之可能，所稱未提供印鑑
    證明予被告，作為本件外籍勞工申請之用，應係虛偽。
４、參以本件甲○○名義申請僱用之印尼籍看護工SITIKHOLIPAH
    MUKSIN於90年9 月間逃離工作場所後之93年4 月24日，自行
    前往台北縣三峽分局鶯歌分駐所自首，經台北縣警察局三峽
    分局詢問時明白陳述「我是2000年11月2 日來台，當監護工
    ，申請合法雇主是甲○○，居留地址是台北市○○○路○ 段
    256 巷48號3 樓，於2001年9 月24日由原雇主家中外出逃跑
    」，有警詢筆錄在卷可考。
５、綜上各項情節判斷，足可認定甲○○確於89年間委託被告以
    其名義向勞委會申請外籍看護工之事實。被告既受甲○○之
    委任代辦，即難認有偽造簽名、印章、印文、文書、因此使
    公務員登載不實等偽造文書罪嫌。
６、依刑事訴訟法第154 條第2 項規定，犯罪事實必須根據積極
    證據認定。本件檢察官所舉出之證據不足以證明被告有偽造
    文書等罪嫌，復查無其他積極證據足以認定被告有偽造文書
    行為，自應諭知無罪。
、至告訴人甲○○明知其於89年間，授權委託他人代辦申請外
    籍監護工，卻於93年3 月24日具狀向台灣士林地方法院檢察
    署提出告訴，誣指遭他人冒用名義申請外籍監護工，並於93
    年7 月27日向台灣士林地方法檢察署檢察官當庭表示告被告
    乙○○偽造文書，且於本院95年1 月17日審理時供前具結後
    ，於本件案情重要關係之事項，虛偽陳述，而分涉刑法誣告
    、偽證等罪嫌部分，應由檢察官另行簽分偵辦，併予指明。
肆、適用法律依據：
    刑事訴訟法第452條、第301條第1項。
中    華    民    國    95    年     4    月    18    日
                  刑事第五庭審判長法  官  朱光仁
                                  法  官  江翠萍
                                  法  官  蘇嫊娟
以上正本證明與原本無異。
如不服本判決，應於判決送達後10日內，向本院提出上訴狀。
                                  書記官  陳慧玲
中    華    民    國    95    年    4     月    20    日


司法院資訊處製作；財團法人民間司法改革基金會備份。
